【裁判字號】    96,訴,1227
【裁判日期】    970314
【裁判案由】    違反毒品危害防制條例
【裁判全文】
臺灣彰化地方法院刑事判決              96年度訴字第1227號
公  訴  人  臺灣彰化地方法院檢察署檢察官
被      告  甲○○
                      巷82號.
上列被告因違反毒品危害防制條例案件，經檢察官提起公訴（九
十六年度毒偵字第二七七九號），由本院合議庭裁定依簡式審判
程序審理，判決如下：
    主  文
甲○○施用第一級毒品，累犯，處有期徒刑柒月。又施用第二級
毒品，累犯，處有期徒刑肆月，扣案之第二級毒品甲基安非他命
壹包（毛重零點伍公克）沒收銷燬之。應執行有期徒刑拾月，扣
案之第二級毒品甲基安非他命壹包（毛重零點伍公克）沒收銷燬
之。
    犯罪事實
一、甲○○前於民國90年間因施用毒品案件，經依本院裁定觀察
    、勒戒後，認無繼續施用毒品之傾向，於90年9月11日執行
    完畢釋放；惟其於前開觀察、勒戒執行完畢釋放後5年內之
    93年5月5日20時20分許回溯96小時內某時，因分別施用第一
    級毒品海洛因及第二級毒品甲基安非他命各1次，經本院以
    93年度訴字第1189號案判處有期徒刑1年、5月，定應執行刑
    為有期徒刑1年3月確定，甫於95年8月21日執行完畢。詎其
    猶不知警惕，於再犯上開施用第一、二級毒品犯行後之5年
    內，復分別基於施用第一、二級毒品之犯意，於96年6月5日
    ，在其位於彰化縣和美鎮鎮○里○○路○段658巷82號之住所
    內，以將海洛因摻水置入針筒內再注射身體之方式，施用第
    一級毒品海洛因一次，及於同日稍後，以將甲基安非他命置
    於玻璃球內燒烤吸其煙霧之方式，施用第二級毒品甲基安非
    他命一次。嗣於96年6月5日17時30分許，為警在彰化縣和美
    鎮鎮○里○○路○段658巷82號後門處查獲，並扣得甲基安非
    他命1包（毛重0.5公克）。
二、案經彰化縣警察局鹿港分局報告臺灣彰化地方法院檢察署檢
    察官偵查起訴。
    理    由
一、被告甲○○於本院準備程序時，就被訴事實為有罪之答辯
    依刑事訴訟法第二百七十三條之一第一項之規定，由本院合
    議庭裁定依簡式審判程序審理，先予敘明。
二、前揭犯罪事實，業經被告甲○○於警詢、偵查及本院審理中
    均坦承不諱，且其於96年6月5日為警查獲當日所採取之尿液
    檢體，經送鑑驗結果呈嗎啡、可待因、甲基安非他命及安非
    他命陽性反應，此有詮昕科技股份有限公司出具之濫用藥物
    尿液檢驗報告（原樣編號：D-209、報告編號：00000000）1
    份在卷可稽，並有前開扣案之甲基安非他命1包（毛重0.5公
    克）可資佐證，核與被告自白情節相符。其施用第一、二級
    毒品之犯行應可認定。
三、按依92年7月9日新修正之毒品危害防制條例刪除2犯及3犯之
    規定，一改修法前繁雜之處遇程序，僅將施用毒品者簡化區
    分為「初犯」、「5年內再犯」及「5年後再犯」，其中祇於
    「初犯」及「5年後再犯」2種情形，有其追訴條件之限制，
    即修正後該條例第20條第3項「5年後再犯」之解釋，應限該
    施用毒品者於觀察、勒戒或強制戒治執行完畢後，5年內均
    未再有任何施用毒品之行為，始得認前所實施之觀察、勒戒
    或強制戒治程序已足以遮斷毒癮而收戒除成效，而得於5年
    後再犯時適用「初犯」之規定，重行觀察、勒戒等程序，反
    之，倘被告於前次觀察、勒戒或強制戒治執行完畢釋放後，
    5年內有再度施用毒品之行為，縱其嗣後再犯施用毒品行為
    係於前次觀察、勒戒或強制戒治執行完畢釋放後之5年後始
    發生，惟距前次施用毒品時間之間隔若未逾5年，仍應認屬
    同條例第23條第2項「5年內再犯」之範疇，應逕予起訴，此
    有最高法院95年度第7次刑事庭會議決定、95年度臺非字第
    65號、96年度臺非字第123號判決意旨可資參照。本件被告
    甲○○前因施用毒品案件，於90年9月11日經觀察、勒戒執
    行完畢釋放後5年內，復於93年5月5日20時20分許回溯96小
    時內某時，尚有施用第一、二級毒品之犯行，經臺灣彰化地
    方法院以93年度訴字第1189號案判刑確定，有該案判決書及
    刑案資料查註紀錄表各1份在卷可按，被告前既曾於「5年內
    再犯」，且該次施用犯行與本次施用犯行尚未逾5年，揆諸
    前揭說明，本次被告施用毒品之犯行應逕予以論科。
三、核被告所為，係犯同條例第10條第1項之施用第一級毒品罪
    ，及犯同條例第10條第2項之施用第二級毒品罪。被告持有
    第一、二級毒品進而施用，持有毒品之低度行為各為施用之
    高度行為所吸收，均不另論持有毒品之罪。被告所犯上開二
    罪，罪名各別，行為互異，應分論併罰。被告前因違反毒品
    危害防制條例案件，經本院以93年度訴字第1189號案判處應
    執行有期徒刑1年3月確定，甫於95年8月21日執行完畢等情
    ，有刑案資料查註紀錄表、全國刑案資料查註表及全國施用
    毒品案件紀錄表等附卷可參，其於執行完畢5年內故意再犯
    本件有期徒刑之二罪，均為累犯，應依刑法第47條第1項之
    規定，加重其刑。爰審酌被告前已有毒品前科，猶再度犯本
    案施用第一、二級毒品罪，顯見其無戒毒悔改之意，惟念其
    施用毒品乃自戕一己之身體健康，尚未對他人造成危害，且
    犯後已坦承犯行，態度良好等一切情狀，分別量處如主文所
    示之刑，並定其應執行之刑。至扣案第二級毒品甲基安非他
    命1包（毛重0.5公克），應依毒品危害防制條例第18條第1
    項前段宣告沒收銷燬之。
四、公訴意旨另略以：被告基於反覆持續施用海洛因、甲基安非
    他命之集合犯包括一罪犯意，自96年2月間某日起至95年6月
    4 日止，在其上址住處，施用海洛因、及甲基安非他命多次
    ，因認被告此部分亦另涉有毒品危害防制條例第10條第1項
    之施用第1級毒品罪嫌，及同條例第10條第2項之施用第2級
    毒品罪嫌。按犯罪事實應依證據認定之，無證據不得認定犯
    罪事實，刑事訴訟法第154條第2項定有明文；復按被告之自
    白，不得作為有罪判決之唯一證據，仍應調查其他必要之證
    據，以查其是否與事實相符，刑事訴訟法第156條第2項亦定
    有明文。公訴人認被告涉有此部分施用海洛因多次之集合犯
    一罪之犯行，無非係以被告之自白為其論據。依前開刑事訴
    訟法所定之證據法則，自尚難逕單以被告之自白，認定被告
    確有此部分施用海洛因多次之行為。此外，復查無其他積極
    之證據足認被告有何此部分之施用海洛因多次之犯行，惟公
    訴人認此部分與前開被告經判決有罪之施用海洛因、甲基安
    非他命一次之犯行間，具有集合犯之包括一罪關係，爰不另
    為無罪之諭知。
據上論斷，應依刑事訴訟法第273條之1第1項、第299條第1項前
段，毒品危害防制條例第10條第1項、第2項、第18條第1項前段
，刑法第11條、第47條第1項、第51條第5款，判決如主文。
本案經檢察官陳茂榮到庭執行職務
中    華    民    國    97    年    3    月    14     日
                  刑事第三庭     法  官  吳俊螢
以上正本證明與原本無異。
如不服本判決，應於判決送達後10日內，向本院提出上訴書狀，
上訴書狀應「敘述具體上訴理由」，並按他造當事人之人數附繕
本。「切勿逕送上級法院」。
中    華    民    國    97    年    3    月    14     日
                                 書記官  林怡吟
附錄本案論罪科刑法條全文：
毒品危害防制條例第十條
施用第一級毒品者，處六月以上五年以下有期徒刑。
施用第二級毒品者，處三年以下有期徒刑。


司法院資訊處製作；財團法人民間司法改革基金會備份。
